行　政　法　院　判　決　　　　　　　　　　　　　　八十八年度判字第一二三號
　　原　　　告　皓暐服飾有限公司
　　代　表　人　甲○○
　　被　　　告　經濟部智慧財產局（改制前為經濟部中央標準局）
右當事人間因商標註冊事件，原告不服行政院中華民國八十七年六月十九日台八七訴
字第三○六一三號再訴願決定，提起行政訴訟。本院判決如左︰
　　主  文
原告之訴駁回。
　　事  實
緣原告於民國八十五年十二月十八日以「米蘿米及其設計圖」商標，指定使用於商品
及服務分類表第十八類之皮夾、皮包、錢包、背包、背囊、珠包、腰包、背袋、錢袋
、手提袋、購物袋、公事包、登山袋、鑰匙包、化粧袋、手提包、皮包背袋商品申請
註冊。被告以其商標圖樣上之圖形與蒂達實業有限公司之註冊第七○○七四二號「Ph
riend 設計圖」商標圖形近似，且指定使用於同一或類似商品，乃依商標法第三十七
條第一項第十二款之規定予以核駁，發給第0000000號商標核駁審定書。原告
不服，提起訴願、再訴願，均遭駁回，遂提起本訴。茲摘兩造訴辯意旨於次：
原告起訴意旨略謂︰一、本案「米蘿米及其設計圖」商標與原審引證案「Phriend 設
計圖」截然不同，更無近似混淆而有誤認之虞，現說明如下：(一)兩商標設計理念不同
：引證案商標以「Phriend 」構成，而本案係取「Miromi」譯音「米蘿米」之「米」
字加以變化，再配上該英文「Miromi」構成，兩者自始至終在設計理念便不同，自然
其所衍生之廣告，行銷策略不同，客戶群不同，如何會混淆﹖(二)在外觀形狀方面：引
證案「Phriend 」是一個完整的商標形態，但原處分及決定等機關自作聰明，將其
分解開來，取其中一個字母中的一小點。而忽略了商標整體之形態，如果以此理念來
審查商標，那中文商標均可以用部首來核駁，外文商標亦可以用二十六個字母來核駁
，那豈不是天下大亂，貽笑他邦！(三)在讀音方面之差異：試以世界上任何一種語言來
唸，再怎麼唸，本案「Miromi」商標決不會與引證案之「Phriend 」有混淆誤認之虞
！一、總結前內容，本案商標無論在外觀，形狀讀音及設計理念上均與引證案商標截
然不同，且多年來在市場上，亦從未有被顧客誤認或混淆之情事發生，為此，爰懇請
鈞院再予詳查，並依法撤銷再訴願決定及原處分。
被告答辯意旨略謂︰按商標圖樣相同或近似於他人同一商品或類似商品之註冊商標者
，不得申請註冊，為商標法第三十七條第一項第十二款前段所明定。而構成商標之圖
形、文字，總括其各部分隔離觀察，其全體之外觀上苟易發生混淆誤認者，固屬近似
，若其主要部分異時異地隔離觀察，無論在外觀上、名稱上或觀念上，足以引起混同
誤認之虞者，亦係近似。本件原告申請註冊之「米蘿米及其設計圖」商標圖樣上之圖
形與據以核駁註冊第七○○七四二號「Phriend 設計圖」商標圖樣上之圖形，均有類
似中文「米」字變化設計而成之圖形，細加比對，固可見其差異，惟異時異地隔離觀
察，外觀極相彷彿，難謂無使消費者產生混淆誤認之虞，應屬近似之商標，復均指定
使用於同一或類似之商品。自有違首揭法條之規定。是本局依法核駁其註冊之申請並
無不合。
    理  由
按商標圖樣相同或近似於他人同一商品或類似商品之註冊商標者，不得申請註冊，為
商標法第三十七條第一項第十二款前段所明定。而判斷商標近似與否，應就其主要部
分隔離觀察有無引起混同誤認之虞以為斷，迭經本院著有判例。又商標在外觀、觀念
或讀音方面有一近似者，即為近似之商標；故商標圖樣上之圖形相似，有混同誤認之
虞者，即為外觀近似。本件原告於八十五年十二月十八日以「米蘿米及其設計圖」商
標（如附圖一），指定使用於商品及服務分類表第十八類之皮夾、皮包、錢包、背包
、背囊、珠包、腰包、背袋、錢袋、手提袋、購物袋、公事包、登山袋、鑰匙包、化
粧袋、手提包、皮包背袋商品申請註冊。案經被告審查，以其商標圖樣上之圖形與據
以核駁之註冊第七○○七四二號「Phriend 設計圖」商標圖（如附圖二）形近似，且
指定使用於同一或類似商品，乃依首揭法條規定予以核駁。原告以系爭商標圖樣係由
米字圖形及外文Miromi所組成，據以核駁之商標圖樣係外文Phriend 之變體書寫字樣
，該外文ｉ上之圓點為表現光芒之設計，二商標圖樣於外觀、讀音、觀念及意匠均不
近似云云，訴經經濟部、行政院一再訴願決定，以系爭「米蘿米及其設計圖」商標與
據以核駁之註冊第七○○七四二號「Phriend 設計圖」商標圖樣上之圖形均有類似中
文米字變化設計而成之圖形，細為比對，固有大小比例之差異，惟異時異地隔離觀察
，外觀極相彷彿，有使一般消費者產生混同誤認之虞，應屬近似之商標，復指定使用
於同一或類似商品，系爭商標自不得申請註冊。至所檢附系爭商標與據以核駁商標之
型錄、實物圖樣，並不影響前述構成近似之認定，又判斷商標近似與否，其是否具知
名度，並非所問，所訴系爭商標業經其投入龐大之財力樹立一強勢之商品形象云云，
核難執為本件應准註冊之論據，遂駁回其訴願及再訴願。揆諸首揭規定，一再訴願決
定及原處分均無違誤。茲原告起訴仍執前詞爭執，惟查判斷商標之近似與否，應就其
主要部分隔離觀察有無引起混同誤認之虞以為斷。系爭商標與據以核駁商標，其外文
及圖形均為各該商標之主要部分，得就其外文文字與圖形分別觀察。苟其中一部分有
引起混同誤認之虞，即屬近似商標。系爭商標與據以核駁商標圖樣上之米字設計圖形
，兩相對比，固可見其差異，惟若異時異地隔離觀察，其外觀上即難謂無使一般消費
產生混同誤認之虞。原處分認係近似商標，核非無據。原告起訴意旨難謂有理，應予
駁回。
據上論結，本件原告之訴為無理由，爰依行政訴訟法第二十六條後段，判決如主文。
中    華    民    國     八十八      年      一      月     二十八      日
                    行 政 法 院 第 三 庭
                                審 判 長 評  事      趙  永  康
                                         評  事      吳  錦  龍
                                         評  事      高  啟  燦
                                         評  事      蔡  進  田
                                         評  事      鄭  淑  貞
右  正  本  證  明  與  原  本  無  異
                                         法院書記官  郭  育  玎
中    華    民    國     八十八      年      一      月     二十八      日
      附  圖  一                   附 圖  二
~[g;h:\scn\88\00000000.1;;800]
~[g;h:\scn\88\00000000.2;1500;800]
